【裁判字號】    95,訴,47
【裁判日期】    950725
【裁判案由】    損害賠償
【裁判全文】
臺灣基隆地方法院民事判決                95年度訴字第47號
原      告  己○○
兼  法  定  甲○○
代  理  人  庚○○
共      同  陳鄭權律師
訴訟代理人
複  代理人  黃勃叡律師
被      告  丁○○
            和聖交通有限公司
法定代理人  丙○○
上  一  人  乙○○
訴訟代理人
上列當事人間請求損害賠償事件，本院於民國95年7 月11日言詞
辯論終結，判決如下：
    主  文
被告應連帶給付原告庚○○新臺幣壹佰零陸萬玖仟壹佰貳拾玖元
，及自民國九十四年十月三十一日起至清償日止，按週年百分之
五計算之利息。
被告應連帶給付原告甲○○新臺幣參拾參萬零伍佰貳拾玖元，及
自民國九十四年十月三十一日起至清償日止，按週年百分之五計
算之利息。
被告應連帶給付原告己○○新臺幣壹拾陸萬肆仟柒佰參拾元，及
自民國九十四年十月三十一日起至清償日止，按週年百分之五計
算之利息。
原告其餘之訴駁回。
訴訟費用由原告庚○○負擔百分之三、原告甲○○負擔百分之十
原告己○○負擔百分之四，餘由被告連帶負擔。
    事實及理由
一、被告經合法通知，未於最後言詞辯論期日到場，核無民事訴
    訟法第386條各款所列情形，爰依民事訴訟法第385條第1 項
    前段之規定，准原告之聲請，由其一造辯論而為判決。
二、原告起訴主張：
  (一)被告丁○○係被告和聖交通有限公司（以下簡稱和聖公司）
    所僱用之司機，於民國93年12月12日中午12時50分左右，駕
    駛車號A2-785號營業大客車，行經台二甲線公路3.3 公里處
    ，撞擊由原告庚○○駕駛內載有原告甲○○及己○○之車號
    1256-DZ 號自用小客車，造成原告受傷，被告丁○○之業務
    過失傷害行為，業經鈞院以94年度交易字第55號判決有罪確
    定。
  (二)被告和聖公司為被告丁○○之僱用人，就原告因被告丁○○
    侵權行為所受損害應連帶負賠償責任，為此依侵權行為之法
    律關係，請求被告應連帶給付原告庚○○新臺幣（下同）1,
    130,918元（醫療費用147,198元、後續預估之醫療費用100,
    000元、復健費用50,000元、營養費用50,000元、看護費用6
    3,000元、勞動能力損失700,000元、就醫往返交通費用20,0
    00元、精神慰撫金600,000元），原告甲○○516,505元（醫
    療費用57,605元、復健費用24,000元、營養費用16,000元、
    看護費用18,900元、勞動能力損失90,000元、就醫往返交通
    費用10,000元、精神慰撫金300,000元），原告己○○239,3
    24元（醫療費用9,324 元、營養費用10,000元、美容預估費
    用10,000元、就醫往返交通費用10,000元、精神慰撫金200,
    000 元），暨均自起訴狀繕本送達翌日即94年10月31日起至
    清償日止，按週年5%計算之利息。
三、被告抗辯：
  (一)被告丁○○部分：其確實駕車有過失撞擊原告成傷，對於肇
    事責任之鑑定結果不爭執，但原告請求之醫療費用中有部分
    是健保給付，其餘費用請求金額過高，且交通費用及營養費
    用未提出證明。
  (二)被告和聖公司部分：被告丁○○駕駛之車號A2-785號營業大
    客車係訴外人林春美靠行被告和聖公司，被告丁○○與被告
    和聖公司並無任何關係，被告和聖公司既非被告丁○○之僱
    用人，事前亦不知被告丁○○駕駛上開車輛，自不需負擔僱
    用人之責任，且原告請求金額大多缺乏依據，就無合理收據
    及診斷證明書部分不同意賠償，至於精神慰撫金應依原告條
    件審酌，原告主張之金額過高。
四、當事人不爭執的事實：被告丁○○於前揭時間、地點駕駛車
    號A2-785號營業大客車，疏未注意通過劃有雙黃線之分向限
    制線之雙向二車道應減速慢行，並不得駛入來車之車道內，
    竟疏未注意，致車輛失控跨越分向限制線，駛入對向車道內
    ，於發現前方有來車而急踩煞車後，仍無法煞停，先擦撞護
    欄及訴外人賴淑琴駕駛之車號2313-FW 號自用小客車，再撞
    擊由原告庚○○駕駛內載有原告甲○○及己○○之車號1256
    -DZ 號自用小客車，造成原告庚○○右髖臼骨折、下唇撕裂
    傷（2公分）、頭部外傷及臉部撕裂傷（下巴3公分、眉2 公
    分）、原告甲○○右橈及尺骨粉碎性骨折、原告己○○顏面
    及左手撕裂傷，被告丁○○因業務上之過失傷害人，經本院
    以94年度交易字第55號判處有期徒刑3 月，如易科罰金以銀
    元300元折算1日確定等事實，為兩造所不爭執，並有台灣省
    台北縣區車輛行車事故鑑定委員會北縣鑑字第931991號鑑定
    意見書及診斷證明書件影本為證，且經本院依職權調取上開
    刑事案件卷宗核閱無誤，堪信為真實。
五、至於原告主張被告丁○○係被告和聖公司的受僱人，應就原
    告之損害負連帶賠償責任，則為被告和聖公司所否認，抗辯
    被告丁○○駕駛之車號A2-785號營業大客車係第三人林春美
    靠行被告和聖公司，固據提出租賃合約書影本為證。然該合
    約書係訴外人林金柳、林春美二人於91年8 月26日所簽訂，
    無從證明車號A2-785號營業大客車於本件車禍發生時確係訴
    外人林春美所有靠行被告和聖公司，且被告丁○○於本院94
    年度交易字第55號業務過失傷害刑事案件偵查時陳稱：「我
    是和聖交通有限公司的司機，擔任營業大客車的駕駛」、「
    大業與和聖係屬互相支援之同業公司，當天是大業要求和聖
    出車，當天我是因和聖公司要求出車，並非大業公司，我的
    老闆係和聖。」等情明確（見臺灣基隆地方法院檢察署94年
    度發查字第217 號偵查卷第90、91頁），而被告和聖公司於
    上開刑事案件偵查、審理中均有派員到庭表達與原告和解之
    意願（見臺灣基隆地方法院檢察署94年度偵字第1543號偵查
    卷第9 頁、本院94年度交易字第55號刑事卷第16頁），若非
    與自身利益有關，被告和聖公司何須派員出庭，其抗辯並非
    被告丁○○的僱用人，不足採信。
六、按因故意或過失，不法侵害他人之權利者，負損害賠償責任
    ；不法侵害他人之身體或健康者對於被害人因此喪失或減少
    勞動能力，或增加生活之需要時，應負損害賠償責任；不法
    侵害他人之身體、健康，被害人雖非財產上之損害，亦得請
    求賠償相當之金額；民法第184條第1項前段、第193條第1項
    、第195條第1項分別定有明文。又受僱人因執行職務，不法
    侵害他人之權利者，由僱用人與行為人連帶負損害賠償責任
    ，民法188條第1項亦定有明文。被告丁○○因執行職務，過
    失不法侵害原告成傷，業經認定已如前述，原告所受損害與
    被告丁○○之侵權行為間既具有相當之因果關係，依民法第
    184條第1項前段、第188條第1項前段之規定，僱用人即被告
    和聖公司應與被告丁○○連帶負損害賠償責任。茲就原告請
    求之金額，應否准許，分別說明如下：
甲、原告庚○○請求部分：
  (一)醫療費用：原告庚○○主張其支出醫藥費用147,918 元固據
    其提出收據及明細表在卷。然全民健康保險法第82條規定：
    「保險對象因汽車交通事故發生保險事故，而對第三人有損
    害賠償請求權者，本保險之保險之保險人於提供給付後，得
    向強制汽車責任保險之保險人代位行使損害賠償請求權」，
    則全民健康保險之被保險人因汽車交通事故，經全民健康保
    險提供醫療給付者，該項醫療費用請求權，已法定移轉予中
    央健康保險局。原告庚○○係依全民健保身分就醫，依前開
    說明，由全民健康保險局所提供之醫療給付部分，即不得再
    向被告請求。查原告庚○○自車禍發生翌日即93年12月13日
    起至95年5 月10日止，至財團法人長庚醫院林口分院（以下
    簡稱林口長庚醫院）及同濟中醫診所就診實付醫療費用共計
    67,019元，且為被告所未加爭執，堪信屬實，其餘超過部分
    ，依前開說明，不應准許。
  (二)後續預估之醫療費用：原告庚○○主張其所施行之骨內鋼釘
    固定手術，將來須再行更換，預計費用大約100,000 元，未
    提出證據以實其說，不應准許。
  (三)復健復用：原告庚○○主張其骨折之傷勢，經醫生評估需經
    1年6個月復健，1個月復健費用約2,500元，合計50,000元，
    經本院函詢林口長庚醫院，據函覆原告庚○○最近一次回診
    日為95年2 月21日，當時病患骨內鋼釘已拔除，其右髖臼已
    於94年5月3日置換為人工髖關節，此部分仍有持續回診及後
    續復健治療，有該院95年5 月29日（95）長庚院法字第0394
    號函足憑。雖原告庚○○就此部分之費用無法提出確切數額
    證明，惟其既確因本件車禍受傷而有支出將來醫療費用之必
    要，本院以原告在車禍發生後所支出之全部醫療費用67,019
    元為計算基準，依民事訴訟法第222條第2項規定，認原告庚○○將來支出之醫療費用以不逾車禍發生時所支出之醫療費
    用67,019元之一半即33,510元（元以下四捨五入）為適當。
  (四)營養費用：原告庚○○主張其住院、復健期間特別營養費及
    中藥材之補品，共支出費用50,000元，未提出證據以實其說
    ，不應准許。
  (五)看護費用：原告庚○○雖無看護費用之支出，但由親屬代為
    照顧起居所付出之勞力，並非不能評價為金錢之請求，且此
    種親屬間基於親誼恩惠所付出之勞力，亦不能加惠於加害人
    ，原告庚○○自得請求賠償看護費用。依據林口長庚醫院前
    開函文，原告庚○○首次住院期間為93年12月12日至93年12
    月20日，住院期間及出院後約3 個月需人看護，看護費用每
    日為2,100元，是原告庚○○請求30日之看護費用63,000 元
    ，洵屬有據，應予准許。
  (六)勞動能力損失：原告庚○○於94年5月3日至94年5 月10日住
    院置換右髖人工關節，出院後須休養3 個月，有林口長庚醫
    院函覆內容足憑，則原告自93年12月12日車禍受傷起至94年
    8月10日止，共有8個月無法工作，應可認定。查原告庚○○
    車禍發生時在桃園市○○街93號鑫盛行任職，月薪為50,000
    元，有在職證明書、薪資匯款資料可憑，並據證人即鑫盛行
    負責人戊○○到證述明確，則原告庚○○無法工作期間之薪
    資損失為400,000元。
  (七)交通費用：原告庚○○因本車禍受傷後右髖臼骨折，自有搭
    乘計程車就醫之必要，除94年6 月14日無證據證明有就診情
    形外，其中94年5月3日住院、94年5 月10日出院應僅有單程
    費用各350 元，其餘94年1月5日、94年1月11日、94年2月22
    日、94年3 月22日、94年4月19日、94年5月17日、94年9月6
    日往返林口長庚醫院之車資各700元，共計5,600元，核與就
    診時間相符，屬治療上必要之支付，應予准許。
  (八)精神慰撫金：本院審酌原告庚○○現年41歲，國中肄業，有
    土地及建物等財產，因車禍住院手術、復健治療所受之折磨
    ，且無法正常活動，造成其肉體及精神上之痛苦，日常生活
    亦極度不便；被告丁○○現年46歲目前無業、被告和聖公司
    所營事業為遊覽車客運業等一切情狀，認原告庚○○請求精
    神慰撫金在500,000元之範圍內為適當。
  (九)綜上，原告庚○○請求賠償1,069,129元部分，應予准許，
    逾此部分之請求，不應准許。
乙、原告甲○○請求部分：
  (一)醫療費用：原告甲○○主張其支出醫藥費用57,605元固據其
    提出收據及明細表在卷，然原告甲○○自車禍發生日即93年
    12月12日起至95年2 月12日止，至林口長庚醫院及同濟中醫
    診所就診實付醫療費用共計19,879元，且為被告所未加爭執
    ，堪信屬實，其餘由全民健康保險局所提供之醫療給付部分
    ，不應准許。
  (二)復健費用：原告甲○○主張受傷後須復健1 年，預估費用為
    24,000元，並未提出證據證明，且原告甲○○之傷勢癒合情
    形良好，不需特別之復健治療等情，有林口長庚醫院函文足
    憑，此非治療上必要之支出，不應准許。
  (三)營養費用：原告甲○○主張其住院、復健期間特別營養費及
    中藥材之補品，共支出費用16,000元，未提出證據以實其說
    ，不應准許。
  (四)看護費用：原告甲○○於93年12月12日至93年12月20日住院
    期間及出院後1 個月休養期間，日常生活需他人協助照護，
    有林口長庚醫院函文可憑，看護費用以每日2,100 元計算，
    是原告甲○○請求9日之看護費用18,900元，洵屬有據，應
    予准許。
  (五)勞動能力損失：原告甲○○於93年12月12日至93年12月20日
    住院，出院後約經1 個月之休養可回復工作，有林口長庚醫
    院函覆內容足憑，則原告甲○○自93年12月12日車禍受傷起
    至94年1 月20日止，共有40天無法工作，應可認定。查原告
    甲○○車禍發生時在桃園市○○街93號鑫盛行任職，月薪為
    30,000元，有在職證明書、薪資匯款資料可憑，並據證人即
    鑫盛行負責人戊○○到證述明確，則原告甲○○無法工作期
    間之薪資損失為40,000元（30,000元÷30日×40日＝40,000
    元）。
  (六)交通費用：原告甲○○因本車禍受傷後右橈、尺骨粉碎性骨
    折，自有搭乘計程車就醫之必要，除94年4 月19日與原告庚○○同日就診，應無另行搭車之必要外，其中93年12月20日
    前往林口長庚醫院單程車資350元，其餘94年7月12日、95年
    2月21日往返林口長庚醫院之車資各700元，共計1,750 元，
    核與就診時間相符，屬治療上必要之支付，應予准許。
  (七)精神慰撫金：原告甲○○因車禍右橈、尺骨骨折，精神上自
    受有極大痛苦，本院斟酌兩造身分、地位、經濟能力及被告
    丁○○之過失情節，認原告得請求之精神慰撫金以 250,000
    元為適當。
  (八)綜上，原告甲○○請求賠償330,529 元部分，應予准許，逾
    此部分之請求，不應准許。
丙、原告己○○請求部分：
  (一)醫療費用：原告己○○主張其支出醫藥費用9,324 元固據其
    提出收據及明細表在卷，然原告己○○自車禍發生翌日即93
    年12月13日起至94年1月8日止，至林口長庚醫院及同濟中醫
    診所就診實付醫療費用共計2,280 元，且為被告所未加爭執
    ，堪信屬實，其餘由全民健康保險局所提供之醫療給付部分
    ，不應准許。
  (二)營養費用：原告己○○主張其住院期間特別營養費及中藥材
    之補品，共支出費用10,000元，未提出證據以實其說，不應
    准許。
  (三)美容預估費用：查原告己○○因車禍受傷，經診斷為顏面及
    左手撕裂傷，最近一次回診日為94年1月8日，傷口已癒合，
    但終身會有疤痕及色素沈澱，其疤痕約長5 公分，如欲改進
    外觀，可進行整形美容手術，其費用為每公分壹萬元至參萬
    元，預估其費用約伍萬元至壹拾伍萬元等情，有林口長庚醫
    院函文為憑，則原告己○○請求10,000元之美容費用，於法
    有據。
  (四)交通費用：原告己○○因本件車禍造成顏面及左手撕裂傷，
    為避免踫撞及減少不便，應有搭乘計程車就醫之必要，其中
    於93年12月13日前往林口長庚醫院單程車資350 元，其餘93
    年12月17日、93年12月18日、94年1月8日往返林口長庚醫院
    之車資各700元，共計2,450元，核與就診時間相符，屬治療
    上必要之支付，應予准許。
  (五)精神慰撫金：原告己○○因顏面及左手撕裂傷，傷口雖已癒
    合，但終身會有疤痕及色素沈澱，須進行整型美容手術以改
    善外觀，本院審酌原告己○○係年僅15歲之少女，臉部疤痕
    會影響其心理，及兩造身分、地位、經濟能力、被告丁○○
    之過失情節，認原告得請求之精神慰撫金以150,000 元為適
    當。
  (六)綜上，原告己○○請求賠償164,730 元部分，應予准許，逾
    此部分之請求，不應准許。
七、從而，原告依侵權行為之法律關係，請求被告連帶給付原告
    庚○○1,069,129元、原告甲○○330,529元、原告己○○16
    4,730元，及均自94年10月31日起至清償日止，按週年5% 計
    算之利息，為有理由，應予准許；逾上開範圍之請求，為無
    理由，應予駁回。
八、結論：本件原告之訴為一部有理由、一部無理由，依民事訴
    訟法第385條第1項前段、第79條，判決如主文。
中    華    民    國    95    年    7     月    25    日
                  民事庭法  官  陳湘琳
以上正本係照原本作成。
對於本件判決如有不服，應於收受送達後20日內向本院提出上訴
書狀，敘述上訴之理由，上訴於臺灣高等法院，並按他造當事人
之人數附具繕本。
中    華    民    國    95    年    7     月    25    日
                        書記官  王佩珠


司法院資訊處製作；財團法人民間司法改革基金會備份。
